臺灣高等法院臺中分院刑事判決　　　　96年度上訴字第2300號
上　訴　人
即　被　告　乙○○
上列上訴人因毒品危害防制條例案件，不服臺灣臺中地方法院96
年度訴字第1881號中華民國96年6月29日第一審判決（起訴案號
：臺灣臺中地方法院檢察署96年度毒偵字第2065號），提起上訴
，本院判決如下：
    主  文
原判決撤銷。
乙○○施用第一級毒品，累犯，處有期徒刑拾月，減為有期徒刑
伍月；扣案第一級毒品海洛因壹包（淨重零點貳玖公克）沒收銷
燬之。又施用第二級毒品，累犯，處有期徒刑捌月，減為有期徒
刑肆月。應執行有期徒刑捌月，扣案第一級毒品海洛因壹包（淨
重零點貳玖公克）沒收銷燬之。
    事  實
一、乙○○前於民國89年間，因違反毒品危害防制條例案件，經
    臺灣臺中地方法院裁定送觀察勒戒後，認無繼續施用毒品傾
    向，於89年5月25日觀察勒戒執行完畢釋放；又自93年7月間
    某日起至94年1月2日止（原審誤載為94年間），因施用第二
    級毒品案件，經同院以94年度中簡字第424號判處有期徒刑5
    月確定，於94年5月4日易科罰金執行完畢；又自94年3月初
    某日起至94年4月5日止，因施用第二級毒品案件，經同院以
    94 年度中簡字第1611號判處有期徒刑6月確定，於94年10月
    6日易科罰金執行完畢。詎其仍未能戒除毒癮，仍分別基於
    施用第一級毒品海洛因及第二級毒品甲基安非他命之犯意，
    於96年3月29日14時許（原審誤載為同日19時20分），在其
    停放於台中市○○街附近之自小客車上，將甲基安非他命置
    於鋁箔紙，並隔鋁箔紙加熱使之揮發而吸食方式，施用第二
    級毒品甲基安非他命1次；復另行起意，以將海洛因摻入香
    菸點燃之方式，施用第一級毒品海洛因1次。嗣於同日19時
    20分許，在臺中縣大里市○○路及永隆路口為警方查獲，並
    當場自乙○○身上扣得海洛因1小包（淨重0.29公克，空包
    裝重0.28公克）。
二、案經臺中縣警察局霧峰分局報請臺灣臺中地方法院檢察署檢
    察官偵查起訴。
    理  由
一、上開事實，訊據被告乙○○於偵訊及審理中坦承不諱，且其
    於96年3月29日為警查獲時所採取之尿液，經送鑑驗結果，
    確呈甲基安非他命陽性反應，此有委託檢驗尿液代號與真實
    姓名對照表、中山醫學大學附設醫院藥物檢測中心尿液檢驗
    報告各1紙（偵查卷第16頁）附卷足證。此外，復有白粉1包
    扣案可證。而白粉1包經送請法務部調查局檢驗結果，含有
    第一級毒品海洛因成分（淨重0.29公克，空包裝重0.28公克
    ），有法務部調查局96年4月28日調科壹字第09623037690號
    海洛因鑑定書（偵查卷第17頁）在卷為憑。益徵被告之自白
    確與事實相符。
二、按毒品危害防制條例於92年7月9日修正公布，自93年1月9日
    施行，其中第20條、第23條將施用毒品之刑事處遇程序，區
    分為「初犯」及「5年內再犯」、「5年後再犯」。依其立法
    理由之說明：「初犯」，經觀察、勒戒或強制戒治後，應為
    不起訴處分或不付審理之裁定；經觀察、勒戒或強制戒治執
    行完畢釋放後，「5年內再犯」者，因其再犯率甚高，原實
    施之觀察、勒戒及強制戒治既已無法收其實效，爰依法追訴
    或裁定交付審理。至於經觀察、勒戒或強制戒治執行完畢釋
    放後「5年後再犯」者，前所實施之觀察、勒戒或強制戒治
    已足以遮斷其施用毒品之毒癮，為期自新及協助其斷除毒癮
    ，仍適用「初犯」規定，先經觀察、勒戒或強制戒治之程序
    。從而依修正後之規定，僅限於「初犯」及「5年後再犯」2
    種情形，始應先經觀察、勒戒或強制戒治程序。倘被告於5
    年內已再犯，經依法追訴處罰，縱其第3次（或第3次以上）
    再度施用毒品之時間，在初犯經觀察、勒戒或強制戒治執行
    完畢釋放5年以後，已不合於「5年後再犯」之規定，且因已
    於「5年內再犯」，顯見其再犯率甚高，原實施觀察、勒戒
    或強制戒治，已無法收其實效，即應依該條例第10條處罰。
    最高法院95年第7次刑事庭會議決議可資參照。查本案被告
    本次施用毒品之犯行係於96年3月29日，雖在89年5月25日觀
    察勒戒執行完畢5年後，惟被告於該觀察勒戒釋放後5年內，
    曾自93年7月間某日起至94年1月2日止，因施用第二級毒品
    案件，經臺灣臺中地方法院以94年度中簡字第424號判處有
    期徒刑5月確定，於94年5月4日易科罰金執行完畢；又自94
    年3月初某日起至94年4月5日止，因施用第二級毒品案件，
    經同院以94年度中簡字第1611號判處有期徒刑6月確定，於
    94年10月6日易科罰金執行完畢等情，有同院判決書2份及臺
    灣高等法院被告前案紀錄表1份在卷可按。揆諸前揭說明，
    被告本次再次施用毒品犯行，因其第一次觀察、勒戒執行完
    畢後（89年5月25日），5年內已再犯（93年7月間），不符5
    年後再犯情形，仍應依該條例第10條規定處罰，則被告施用
    第一級、第二級海洛因犯行堪予認定，應依法論科。
三、核被告乙○○所為，係犯毒品危害防制條例第10條第1項、
    第2項之施用第一級、第二級毒品罪。被告施用海洛因、甲
    基安非他命前之持有海洛因、甲基安非他命之低度行為，應
    為其施用之高度行為所吸收，均不另論罪。被告前因施用第
    二級毒品案件，經臺灣臺中地方法院以94年度中簡字第424
    號判處有期徒刑5月確定，於94年5月4日易科罰金執行完畢
    ；復因施用第二級毒品案件，經同院以94年度中簡字第1611
    號判處有期徒刑6月確定，於94年10月6日易科罰金執行完畢
    各節，有台灣高等法院被告前案紀錄表1份存卷可考，茲於5
    年內故意再犯本件有期徒刑以上之罪，應依刑法第47條第1
    項規定，加重其刑。按《中華民國九十六年罪犯減刑條例》
    業經立法院96年6月15日三讀通過，定於96年6月16日施行，
    且被告犯罪時間在中華民國96年4月24日以前，所犯為毒品
    危害防制條例第10條第1項、第2項之施用第一級、第二級毒
    品罪合於減刑條件，並依同條例第2條第1項第3款規定，減
    其徒刑至二分之一，並先加後減之。
四、原審認被告罪證明確，予以論罪科刑，本非無見。惟原審未
    及適用《中華民國九十六年罪犯減刑條例》規定，減輕被告
    刑期，尚有未恰。被告上訴意旨，以原審量刑過重，指摘原
    判決不當，觀之被告如犯罪事實欄所載之多次施用毒品前科
    紀錄，原審就被告施用第一級、第二級毒品犯行，分別量處
    有期徒刑十月、八月，尚稱允當，被告指摘原審量刑過重，
    固非可取，但原審判決既有上開可議之處，自應由本院撤銷
    改判。爰審酌被告自89年間起即有多次施用毒品前科，其於
    89年5月25日觀察、勒戒執行完畢後，復有二次連續施用第
    二級毒品犯行，甫於94年5月4日、94年10月6日易科罰金執
    行完畢，竟再施用第一級、第二級毒品，足見其自制能力尚
    有未足，有接受相當期間監禁教化之必要，以促其及早矯正
    吸毒惡習；惟念及被告犯罪之動機、目的，其犯罪手段僅係
    戕害自己之身心、施用毒品時間及犯罪後坦承犯行之態度等
    情狀，以及被告犯罪時間，係在96年4月24日以前，其犯行
    悉合於減刑條件等情，分別量處如主文第二項所示之刑後，
    依中華民國96年罪犯減刑條例第2條第1項第3款之規定，減
    其宣告刑二分之一，並定其應執行刑，以資懲儆。扣案第一
    級毒品海洛因1包（淨重0.29公克，空包裝重0.28公克），
    係毒品危害防制條例第2條第2項第1款所定之第一級毒品，
    且其包裝袋附著毒品已無從析離（法務部調查局曾以93年3
    月19日調科壹字第09300113060號函釋在案），應依同條例
    第18條第1項前段之規定，沒收銷燬之。
據上論結，應依刑事訴訟法第369條第1項前段、第364條、第299
條第1項前段，毒品危害防制條例第10條第1項、第2項、第18條
第1項前段，刑法第11條前段、第47條第1項、第51條第5款，中
華民國96年罪犯減刑條例第2條第1項第3款、第7條第1項、第2項
，判決如主文。
本案經檢察官甲○○到庭執行職務。
中　　華　　民　　國　　96　　年　　10　　月　　4 　　日
            刑事第八庭  審判長法  官  羅  得  村
                              法  官  張  靜  琪
                              法  官  陳  宏  卿
上列正本證明與原本無異。
施用第一級毒品罪部分，得上訴。
施用第二級毒品罪部分，不得上訴。
如不服本判決應於收受送達後十日內向本院提出上訴書狀，其未
敘述上訴之理由者並得於提起上訴後十日內向本院補提理由書（
均須按他造當事人之人數附繕本）。
                              書記官  柯  孟  伶
中　　華　　民　　國　　96　　年　　10　　月　　5 　　日
【附錄論罪科刑法條】
毒品危害防制條例第10條
施用第一級毒品者，處6月以上5年以下有期徒刑。
施用第二級毒品者，處3年以下有期徒刑。
